臺灣屏東地方法院民事裁定
110年度簡抗字第7號
抗  告  人  張松井  
輔  助  人  張耀琴  
相  對  人  田戊榮  
上列當事人間請求宣告調解無效事件，抗告人對於民國110年10
月7日本院110年度潮補字第225號裁定，關於訴訟標的價額核定
部分，提起抗告，本院裁定如下：
　　主  文
原裁定關於核定訴訟標的價額部分廢棄。
本件訴訟標的價額核定為新臺幣1,228,445元。
抗告訴訟費用由抗告人負擔。
    理  由
一、本件抗告意旨略以：伊對相對人起訴請求宣告本院108年度
    潮司簡調字第400號履行契約事件所成立之調解無效，該調
    解筆錄內容記載伊承認兩造於民國51年11月6日訂立之股份
    權贈與憑證契約(下稱系爭契約)，並同意拋棄時效抗辯（下
    稱系爭調解筆錄），並非伊同意將如附表所示7筆土地（下
    合稱系爭土地）所有權應有部分2分之1移轉予相對人。本院
    110年度潮補字第225號裁定(下稱原裁定)，以系爭土地所有
    權應有部分2分之1之交易價額，為伊因宣告調解無效所有之
    利益，而核定本件訴訟標的價額為新臺幣(下同)611萬400元
    ，並徵收第一審裁判費6萬1,588元，容有違誤，實應依原調
    解程序之聲請費用，或依民事訴訟法第77條之14第1項規定
    ，核定本件訴訟標的價額，爰提起抗告，請求廢棄原裁定等
    語。
二、按訴訟標的之價額，由法院核定。核定訴訟標的之價額，以
    起訴時之交易價額為準；無交易價額者，以原告就訴訟標的
    所有之利益為準。民事訴訟法第77條之1第1項、第2項分別
    定有明文。又宣告調解無效之訴，足使原具確定力之調解成
    立內容失其效力，性質上屬於形成之訴，其訴訟標的之法律
    關係乃係將調解成立內容失其效力之形成權，如該調解內容
    所涉及者為財產權即屬財產權之訴訟，自應以原告獲勝訴判
    決所得之客觀上利益，為其訴訟標的之價額而核徵裁判費。
三、經查，系爭調解筆錄第一條所載「相對人(即抗告人)承認兩
    造於51年11月6日訂立之股份權贈與憑證契約(即系爭契約)
    ，並同意拋棄時效抗辯」(見本院108年度潮司簡調字第400
    號卷，下稱調解卷，第32頁)，乃兩造就相對人行使系爭契
    約上之請求權所成立之調解，依上開說明，乃因財產權而涉
    訟，自應斟酌抗告人就訴訟標的所有之利益定其價額。又觀
    諸系爭契約之內容，可知事涉抗告人將其對祭祀公業張賢文
    公之股份權(下稱系爭權利)2分之1無償贈與相對人，有股份
    權贈與憑證附卷可參(見調解卷第7至10頁)，則抗告人為系
    爭契約之債務人，其請求宣告系爭調解無效，就訴訟標的所
    有之利益，相當於免除贈與系爭權利2分之1予相對人之利益
    ，自應以抗告人對祭祀公業張賢文公之總財產價額中系爭權
    利所占比例之2分之1計算本件訴訟標的價額。
四、依祭祀公業張賢文公管理暨組織規約第13條規定：「本公業
    得經由派下現員二分之一以上書面同意解散，本公業解散後
    ，對財產之分配，其中50％係以派下現員平均分配，另50％以
    房份均等分配」(見本院卷第62、73頁)，抗告人亦具狀陳稱
    其權利所占比例，以三大房就50％平分，各得其3分之1，其
    餘50％按派下員人數平均分配等語（見本院卷第73頁)，而抗
    告人為第二大房之唯一派下員，以及祭祀公業張賢文公派下
    現員為19人等情，有祭祀公業張賢文公之派下員系統表及派
    下現員名冊附卷可參(見本院卷第55至59、75至79頁)，依此
    計算，系爭權利所占比例為19.30％(計算式：(0.5÷3)+(0.5÷
    19)＝19.30，小數點第二位四捨五入)。又祭祀公業張賢文公
    之財產共有系爭土地7筆，有財產清冊及土地登記謄本為憑(
    見本院卷第68頁；原審卷第33、36、39、42、45、48、51頁
    )，以110年1月公告現值計算其總財產價額為12,730,000元
    ，再依系爭權利所占比例19.30％之2分之1計算其價額，則本
    件訴訟標的價額即應核定為1,228,445元（計算式如附表所
    示），應徵第一審裁判費為13,177元。抗告意旨指摘原裁定
    核定訴訟標的價額部分為不當，求予廢棄，為有理由，應由
    本院將原裁定關此部分廢棄，另裁定如主文第2項所示。
五、據上論結，本件抗告為有理由，爰裁定如主文。
中　　華　　民　　國　　111 　年　　5 　　月　　5 　　日
                  民事第二庭    審判長法  官  凃春生
                                      法  官  薛全晉
                                      法  官  俞亦軒
本裁定除以適用法規顯有錯誤為理由外，不得再為抗告。如提起
再抗告，應於裁定送達後10日內委任律師為代理人向本院提出抗
告狀，並繳納再抗告裁判費新臺幣1,000元。　　　　　　　　
中　　華　　民　　國　　111 　年　　5 　　月　　5 　　日
　                                    書記官　鍾思賢
附表：
編號 土     地    地     號 (屏東縣) 面    積  （㎡）  公告現值 （元/㎡） 權利範圍    價額   （元）  1 竹田鄉新田段361地號 693 2,500 全部 1,732,500  2 竹田鄉新田段370地號 1,476 2,500 全部 3,690,000  3 竹田鄉新田段371地號 1,179 2,500 全部 2,947,500  4 竹田鄉新田段372地號 1,063 2,500 全部 2,657,500  5 竹田鄉新田段373-1地號 34 2,500 全部 85,000  6 竹田鄉新田段373-2地號 23 2,500 全部 57,500  7 竹田鄉新田段374地號 624 2,500 全部 1,560,000  合計    12,730,000 訴訟標的價額： 總價額12,730,000系爭派下權比例19.30％×1/2＝1,228,445元